臺灣宜蘭地方法院刑事判決　　　　　　　100年度訴字第147號
公　訴　人　臺灣宜蘭地方法院檢察署檢察官
被　　　告　劉俊義
上列被告因偽造文書等案件，經檢察官提起公訴（99年度偵字第
3454號），嗣於本院準備程序進行中，被告先就被訴事實為有罪
之陳述，經裁定進行簡式審判程序，本院判決如下：
    主  文
劉俊義犯行使偽造私文書罪，累犯，處有期徒刑捌月，台灣大哥
大行動通信網路業務服務申請書（門號0000000000號
）上「申請人簽章」欄內偽造之「余子傑」署押（即簽名）壹枚
、台灣大哥大服務契約書（門號0000000000號）上「
立同意書人」欄內偽造之「余子傑」署押（即簽名）貳枚、台灣
大哥大行動通信網路業務服務申請書（門號000000000
0號）上「申請人簽章」欄內偽造之「余子傑」署押（即簽名）
壹枚、台灣大哥大服務契約書（門號0000000000號）
上「立同意書人」欄內偽造之「余子傑」署押（即簽名）貳枚，
均沒收之。
    犯罪事實及理由
一、犯罪事實：
    劉俊義前因贓物案件，經臺灣板橋地方法院以94年度簡字第
    3487號判決判處有期徒刑五月，嗣經同法院以96年度聲減字
    第5893號裁定減刑為有期徒刑二月十五日確定，經與他罪殘
    刑有期徒刑一年六月十日接續執行後，甫於民國96年12月21
    日執行完畢。詎劉俊義猶不知悔改，其以新臺幣五千元之價
    格，向自稱「邱文奇」之不詳姓名成年男子購買以不詳管道
    所取得之「余子傑」國民身分證與駕駛執照影本後，適有台
    灣大哥大股份有限公司（以下簡稱台灣大哥大）白河中山特
    約服務中心及麻豆中山特約服務中心之推銷業務人員以簡訊
    向其推銷辦理台灣大哥大行動電話門號，劉俊義即竟基於行
    使偽造私文書及意圖為自己不法所有之詐欺取財、詐欺得利
    犯意，聯絡上開推銷業務人員，並向推銷業務人員謊稱自己
    係「余子傑」，同意申辦二支台灣大哥大行動電話門號，並
    提供「余子傑」之身分資料及指定聯絡電話0000000000、指
    定帳單地址（改制前）台北縣中和市○○路469巷72弄21號5
    樓，使推銷業務人員誤以為「余子傑」欲申辦行動電話，而
    於97年12月1日以宅配方式委請快遞公司送貨司機將台灣大
    哥大行動通信網路業務服務申請書及台灣大哥大服務契約書
    各二份，送至台北縣中和市○○路469巷72弄21號5樓劉俊義
    住處，劉俊義隨即提供「余子傑」之國民身分證與駕駛執照
    影本予快遞人員，並在已填妥申請日期97年12月1日、97年1
    2月2日及申請人基本資料之二份台灣大哥大行動通信網路業
    務服務申請書之「申請人簽章」欄內，各偽簽「余子傑」之
    簽名（即署押）一枚，且在二份台灣大哥大服務契約書之「
    立同意書人」欄內，各偽簽「余子傑」之簽名（即署押）二
    枚，而偽造表示「余子傑」向台灣大哥大申請租用00000000
    00號行動電話及同意服務契約書約定內容之台灣大哥大行動
    通信網路業務服務申請書、台灣大哥大服務契約書，及偽造
    表示「余子傑」向台灣大哥大申請租用0000000000號行動電
    話及同意服務契約書約定內容之台灣大哥大行動通信網路業
    務服務申請書、台灣大哥大服務契約書，並將上開偽造之二
    份台灣大哥大行動通信網路業務服務申請書及台灣大哥大服
    務契約書一併交付予快遞人員轉交給上開推銷業務人員而行
    使之，足以生損害於余子傑及臺灣大哥大對於行動電話門號
    用戶管理之正確性，且使得代替台灣大哥大交付行動電話手
    機一具及門號0000000000、0000000000號SIM卡各一張之上
    開推銷業務人員因此而陷於錯誤，誤以為向台灣大哥大申請
    租用0000000000、0000000000號電話之人為「余子傑」，遂
    再以宅配方式委請快遞公司將不詳廠牌之行動電話手機一具
    及門號0000000000、0000000000號SIM卡各一張送至劉俊義
    前揭住處交予劉俊義收受，劉俊義即以此方式詐得上開行動
    電話手機一具及SIM卡二張得逞，同時亦使台灣大哥大誤以
    為「余子傑」申請付費租用門號0000000000、0000000000號
    電話，以致陷於錯誤而自97年12月1日起提供門號000000000
    0號行動電話之通訊服務、自97年12月2日起提供門號000000
    0000號行動電話之通訊服務，劉俊義遂使用上開0000000000
    、0000000000號行動電話門號進行通訊（嗣劉俊義於98年4
    月27日入監服刑，該二門號並於98年5月20日遭停話），總
    計劉俊義使用上開二門號進行通話共詐得免付新臺幣三萬三
    千一百六十九元行動電話通訊費用之財產上不法利益得逞。
    嗣余子傑接獲台灣大哥大寄發之催繳電信費用之通知，發覺
    遭人冒名申辦電話而報警後，警方始循線查知上情。案經台
    南市政府警察局白河分局報請臺灣臺南地方法院檢察署檢察
    官呈請臺灣高等法院檢察署函轉臺灣宜蘭地方法院檢察署檢
    察官偵查起訴，嗣於本院準備程序進行中，被告先就被訴事
    實為有罪之陳述，經裁定進行簡式審判程序。
二、證據：
（一）被告劉俊義於檢察官偵訊及本院審理時之自白。
（二）證人余子傑於警詢及檢察官偵訊時之證詞。
（三）證人劉玉琴於警詢時之證詞。
（四）門號0000000000號行動電話通聯調閱查詢單一件。
（五）門號0000000000號行動電話通聯調閱查詢單一件。
（六）門號0000000000號行動電話通聯調閱查詢單一件。
（七）台灣大哥大股份有限公司2010年9月6日法大字第09912416
      1號函附之0000000000號行動電話之行動通信網路業務服
      務申請書及服務契約書、0000000000號行動電話之行動通
      信網路業務服務申請書及服務契約書各一件。
（八）台灣大哥大股份有限公司2011年5月3日法大字第10005688
      4號函附之0000000000、0000000000號行動電話基本資料
      查詢及出帳紀錄表各一件。
（九）臺灣高等法院被告前案紀錄表一件。
三、核被告劉俊義之所為，係犯刑法第216條、第210條之行使偽
    造私文書罪；同法第339條第1項之詐欺取財罪（指詐取行動
    電話手機及SIM卡部分）；同法第339條第2項之詐欺得利罪
    （指詐得使用行動電話通訊服務而免付費之財產不法利益）
    。被告於行動通信網路業務服務申請書及服務契約書上偽簽
    「余子傑」之署押，均係偽造私文書之部分行為，而偽造私
    文書之低度行為，則為行使之高度行為所吸收，均不另論罪
    。又被告係基於詐取行動電話手機及SIM卡，並持以通信之
    單一行為決意，於同地、同日先後偽造二件行動通信網路業
    務服務申請書及服務契約書之私文書，並持以行使，侵害相
    同之法益，二行為之獨立性極為薄弱，依一般社會健全概念
    ，在時間差距上，難以強行分開，在刑法評價上，以視為數
    個舉動之接續施行，合為包括之一行為予以評價，較為合理
    ，為接續犯，應論以行使偽造私文書一罪（起訴書原認為被
    告係於不同時日、地點冒名申辦二行動電話，而認為應論以
    二行使偽造私文書之罪，然蒞庭檢察官已更正被告係於同一
    時、地冒名申辦二行動電話，而僅論以一行使偽造私文書罪
    。）。另被告於詐得一具行動電話手機及門號0000000000、
    0000000000號SIM卡後，即反覆多次撥打上開二門號行動電
    話門號通話而詐取免付通話費之利益，其係於密切接近之時
    地實施，侵害同一之法益，各行為之獨立性均極為薄弱，依
    一般社會健全觀念，在時間差距上，難以強行分開，在刑法
    評價上，以視為數個舉動之接續施行，合為包括之一行為予
    以評價，較為合理，為接續犯，應論以詐欺得利一罪。又被
    告係以一冒名申辦行動電話並持以通話之行為，詐得行動電
    話手機一具、SIM卡二張之財物及免付通話費之利益，而觸
    犯行使偽造私文書、詐欺取財及詐欺得利三罪名，係一行為
    觸犯數罪名，為想像競合犯，應依刑法第55條之規定，應從
    一重之行使偽造私文書罪處斷，公訴人認為應分論併罰，尚
    有未洽【按：關於詐欺取財（指詐取行動電話手機及SIM卡
    部分）之犯行，雖未據檢察官於起訴書中論列，然此部分與
    已論列之行使偽造私文書、詐欺得利犯行，有想像競合犯之
    裁判上一罪關係，已為起訴效力所及，本院自得一併予以審
    究。】。又被告前因贓物案件，經臺灣板橋地方法院以94年
    度簡字第3487號判決判處有期徒刑五月，嗣經同法院以96年
    度聲減字第5893號裁定減刑為有期徒刑二月十五日確定，經
    與他罪殘刑有期徒刑一年六月十日接續執行後，甫於96年12
    月21日執行完畢之事實，有卷附之臺灣高等法院被告前案紀
    錄表可資參照，其於受有期徒刑之執行完畢後，五年以內故
    意再犯有期徒刑以上之本罪，為累犯，應依法加重其刑。茲
    審酌被告之素行、智識程度；犯罪之動機、目的、手段、所
    得利益；任意冒用他人名義申辦行動電話，損及被冒名者之
    權益信用，並損及電信公司對於使用者及門號管理之正確性
    ，且造成電信公司難以收取通訊服務費而受有損害，其行為
    之惡性非輕；犯後態度及各被害人所受損害程度等一切情狀
    ，酌情量處如主文所示之刑，以示警懲。至於台灣大哥大行
    動通信網路業務服務申請書（門號0000000000號）上「申請
    人簽章」欄內偽造之「余子傑」署押（即簽名）一枚、台灣
    大哥大服務契約書（門號0000000000號）上「立同意書人」
    欄內偽造之「余子傑」署押（即簽名）二枚、台灣大哥大行
    動通信網路業務服務申請書（門號0000000000號）上「申請
    人簽章」欄內偽造之「余子傑」署押（即簽名）一枚、台灣
    大哥大服務契約書（門號0000000000號）上「立同意書人」
    欄內偽造之「余子傑」署押（即簽名）二枚，均應依刑法第
    219條之規定，宣告沒收之。
四、應適用之法條：
（一）刑事訴訟法第273條之1第1項，第299條第1項前段、第310
      條之2、第454條。
（二）刑法第216條、第210條、第339條第1項、第2項、第47條
      第1項、第55條、第219條，刑法施行法第1條之1。
五、本判決係依刑事訴訟法第310條之2、第454條製作，依法得
    僅記載當事人欄、主文、犯罪事實、證據名稱以及應適用之
    法條，其中犯罪事實、證據及應適用之法條，並得逕行引用
    檢察官起訴書所載。
六、如不服本件判決，得自收受送達之日起10日內，向本院提起
    上訴。
本案經檢察官陳錦雯到庭執行職務。
中    華    民    國    100    年    5     月    19    日
                  刑事第二庭法  官  劉家祥
以上正本證明與原本無異。
如不服本判決應於收受送達後十日內向本院提出上訴書狀，並應
敘述具體理由；其未敘述上述理由者，應於上訴期間屆滿後二十
日內向本院補提理由書(均須按他造當事人之人數附繕本)「切勿
逕送上級法院」。
                            書記官  葉書毓
中    華    民    國    100    年    5     月    19    日
附錄本案論罪科刑法條全文：
中華民國刑法第216條（行使偽造變造或登載不實之文書罪）
行使第210條至第215條之文書者，依偽造、變造文書或登載不實
事項或使登載不實事項之規定處斷。
中華民國刑法第210條（偽造變造私文書罪）
偽造、變造私文書，足以生損害於公眾或他人者，處5年以下有
期徒刑。
中華民國刑法第339條（普通詐欺罪）
意圖為自己或第三人不法之所有，以詐術使人將本人或第三人之
物交付者，處5年以下有期徒刑、拘役或科或併科1千元以下罰金
。
以前項方法得財產上不法之利益或使第三人得之者，亦同。
前二項之未遂犯罰之。
中華民國刑法施行法第1條之1（罰金貨幣單位與罰鍰倍數）
中華民國九十四年一月七日刑法修正施行後，刑法分則編所定罰
金之貨幣單位為新臺幣。
九十四年一月七日刑法修正時，刑法分則編未修正之條文定有罰
金者，自九十四年一月七日刑法修正施行後，就其所定數額提高
為三十倍。但七十二年六月二十六日至九十四年一月七日新增或
修正之條文，就其所定數額提高為三倍。